【裁判字號】    98,司財管,21
【裁判日期】    990203
【裁判案由】    選任財產管理人
【裁判全文】
臺灣臺南地方法院民事裁定            98年度司財管字第21號
聲  請  人  甲○○
上列聲請人聲請對失蹤人乙○選任財產管理人事件，本院裁定如
下：
    主  文
選任許永明律師擔任失蹤人乙○之財產管理人。
聲請程序費用新臺幣壹仟元由聲請人負擔。
    理  由
一、按失蹤人失蹤後，未受死亡宣告前，其財產之管理，依非訟
    事件法之規定；關於失蹤人之財產管理事件，由其住所地之
    法院管轄；失蹤人未置財產管理人者，其財產管理人依下列
    順序定之：(一)配偶，(二)父母，(三)成年子女，(四)與失蹤人同居
    之祖父母，(五)家長；不能依前項規定定財產管理人時，法院
    得因利害關係人或檢察官之聲請，選任財產管理人。民法第
    10條、非訟事件法第108條、第109條第1項分別定有明文。
    又所謂失蹤係指失蹤人離去其最後住所或居所，而陷於生死
    不明之狀態而言（最高法院85年度臺抗字第328號裁定意旨
    參照）。
二、本件聲請意旨略以：
    一聲請人與失蹤人乙○等人為坐落臺南縣新營市○○○段
      387地號土地之共有人，聲請人於民國98年6月12日具狀向
      鈞院訴請裁判分割共有土地，經鈞院98年度訴字第738 號
      受理在案，惟起訴後發現乙○早已離去其原住居所，音訊
      不通，而陷於生死不明之狀態，致無法續行訴訟程序，為
      此爰聲請選任財產管理人。
    二失蹤人乙○土地登記簿登載之地址為臺南縣新營市鐵線橋
      391號，經向新營戶政事務所查詢，結果該址及鐵線橋地
      區並無乙○設籍資料，嗣向鹽水地政事務所查詢新營市○
      ○○段387地號土地登記之原始資料，惟系爭土地光復前
      之原始資料並無留存，只有土地登記簿可考，乙○於日據
      時期登載之住所即為上開新營市鐵線橋391號，經鈞院向
      新營戶政事務所調閱乙○之戶籍資料，該所仍函復查無乙
      ○之設籍資料。而於鈞院98年度訴字第738號分割共有物
      事件庭期開庭時，承審法官詢問到場之共有人數人，無一
      人識得乙○及其所在者。是失蹤人乙○顯已在外多年而住
      居所不明，陷於音訊不通之狀態。
    三聲請人為坐落臺南縣新營市○○○段387地號土地之共有
      人之一，且有分割土地之需，自為利害關係人，為此爰聲
      請選任失蹤人乙○之財產管理人等語。
三、經查，聲請人主張失蹤人乙○土地登記簿登載之地址為臺南
    縣新營市鐵線橋391號，經向新營戶政事務所查詢，結果該
    址及鐵線橋地區並無乙○設籍資料，嗣向鹽水地政事務所查
    詢新營市○○○段387地號土地登記之原始資料，惟系爭土
    地光復前之原始資料並無留存，只有土地登記簿可考，乙○
    於日據時期登載之住所即為上開新營市鐵線橋391號，經本
    院向臺南縣新營戶政事務所調閱乙○之戶籍資料，該所仍函
    復查無乙○之設籍資料。而於本院98年度訴字第738號分割
    共有物事件開庭時，承審法官詢問到場之共有人數人，無一
    人識得乙○及其所在者。是失蹤人乙○顯已在外多年而住居
    所不明，陷於音訊不通之狀態等情，業經本院依職權調閱98
    年度訴字第738號分割共有物卷宗，查核屬實，堪予認定。
    復經本院以98年11月18日南院龍慈98年度司財管字第21號函
    向臺南縣新營市鐵線里里長趙元雄詢問該里有無新營市鐵線
    橋391號之地址，以及有無居民乙○其人，亦經該里里長趙
    元雄於98年11月26日函覆無上開地址及居民乙○之存在；本
    院另以98年11月23日南院龍家慈98司財管21字第980056162
    號函詢臺南縣鐵線橋391號之門牌設立資料，臺南縣新營市
    戶政事務所亦函覆查無門牌資料。綜合上情，足以認定本件
    失蹤人乙○確實陷於生死不明之狀態。又聲請人既與失蹤人
    乙○同為上開土地之共有人，自有利害關係，而失蹤人乙○
    之所在及生死均不明，亦查無其他非訟事件法第109條第1項
    所定各順序之財產管理人，則聲請人以利害關係人之身分，
    聲請選任失蹤人乙○之財產管理人，即屬有據。
四、為使失蹤人財產之處置順利進行，並考量財產管理之專業性
    與公平性，本院認許永明律師乃具有法律專業素養之中立第
    三人，足以適任失蹤人乙○之財產管理人，爰裁定如主文所
    示。
五、依非訟事件法第21條第1項前段，裁定如主文。
中    華    民    國    99    年    2     月    3     日
                  家事法庭      司法事務官  林可婷
以上正本係照原本作成。
如對本裁定抗告須於裁定送達後10日內向本院提出抗告狀。
中    華    民    國    99    年    2     月    4     日
                                書  記  官  郭春慧

司法院資訊處製作；財團法人民間司法改革基金會備份。
